臺灣臺東地方法院刑事判決　　　　　　　　　　　　　　九十二年度訴字第七五號
　　公　訴　人　臺灣臺東地方法院檢察署檢察官
　　被　　　告　己○○
　　選任辯護人　陳信伍律師
右列被告因違反政府採購法案件，經檢察官提起公訴（九十年度偵字第一一二四號）
，本院判決如左：
    主  文
己○○無罪。
    理  由
一、公訴意旨略以：被告己○○為偉峻營造有限公司（下稱偉峻公司）經理人，其與
    翌伸營造有限公司（下稱翌伸公司）實際負責人及新東錦營造有限公司（下稱新
    東錦公司）、盈盛營造有限公司（下稱盈盛公司）、東升土木包工業（下稱東升
    土木）、勝威營造有限公司（下稱勝威公司）、錦輝營造有限公司（下稱錦輝公
    司）、偉峻營造有限公司（下稱偉峻公司）借牌承攬商之丙○○、翌伸公司負責
    人丁○○、錦輝公司負責人壬○○、盈盛公司實際負責人癸○○、偉峻公司負責
    人甲○○、新東錦公司實際負責人辛○○、勝威公司經理人林文斌、東升土木負
    責人乙○○（以上各人均另案判決）等人，共同基於「借牌並用高於已知得標廠
    商出價不可能得標價格陪標之詐術使開標發生不正確結果」之概括犯意及意思聯
    絡，就如附表所示臺東縣太麻里鄉鄉公所辦理之各項工程，由丙○○透過己○○
    向甲○○借用偉峻公司牌照，並向前開廠商負責人或透過經理人借得其他廠商牌
    照，再由丙○○、丁○○、或委由不知情丙○○之父李森、前妻蕭惠珍，依丙○○指示為前開形式上之陪標，使太麻里鄉鄉公所承辦採購不知情之公務員，誤以
    為已有多數廠商進行競標，不知陪標部分該廠商本無意競標，從而未考慮改採議
    價方式決標，開標因而發生不正確之結果，因認被告涉犯政府採購法第八十七條
    第三項、第五項之罪（起訴狀原認被告涉犯同法條第四項之罪，惟業經蒞庭檢察
    官更正為同條第三項、第五項）等語。
二、按不能證明被告犯罪者，應諭知無罪之判決，刑事訴訟法第三百零一條第一項定
    有明文。而犯罪事實所憑之證據，無論係直接證據或間接證據，其為訴訟上之證
    明，須於一般人均不致有所懷疑而得確信為真實之程度，始得據為有罪之認定，
    倘其證明尚未達此程度而尚有合理之懷疑存在時，本諸無罪推定原則，自應為被
    告無罪之諭知，此亦有最高法院九十二年度台上字第二五七０號判決意旨可資參
    照。是依前揭法文及最高法院判決意旨，訴訟上如尚存有一般之人可能認為被告
    無罪之合理懷疑，即應為被告無罪之判決。
三、本件公訴意旨認被告涉有共同以「借牌並用高於已知得標廠商出價不可能得標價
    格陪標之詐術使開標發生不正確結果」之犯行，無非以：(1)共犯丙○○之供述；
    (2)共犯甲○○之供述；(3)己○○在調查局調查、檢察官偵訊時之自白及承認為偉
    峻公司經理人；(4)證人賴高文、陳淑琴在調查局調查、檢察官偵訊時之供述；(5)
    如附表所示工程之投標文件、押標金資料；(6)丙○○、丁○○供承該等工程標單
    、投標資料係由其等兄弟二人、其等父李森、丙○○前妻蕭惠珍、不知名友人交
    叉填寫，與相關標單、退還押標金申請書經法務部調查局鑑定筆跡結果相符等，
    為其主要之依據。而訊據被告雖自承，有打電話請偉峻公司小姐轉達丙○○借牌
    之旨，且丙○○事後確實借用偉峻公司名義就如附表所示太麻里鄉工程進行形式
    上之陪標，惟堅決否認有何違反政府採購法或共同以詐術使開標發生不正確結果
    之犯行，辯稱略以：僅係以電話傳話，非偉峻公司經理人，調查員詢問時，以為
    負責工地部分即屬經理，實則無權決定公司事宜等語，經查：
  (一)被告前開自承部分，核與證人丙○○及偉峻公司職員林心瑜（原名戊○○）證述
    情節相符（參本院卷第二二五頁起），並有相關標單、投標資料等附於調查卷可
    稽（筆錄後），應堪採信。惟被告雖有致電偉峻公司（由林心瑜接聽），表達丙○○借牌投標之旨，但本件所謂借牌，究係借用公司名義真正投標或僅係借牌陪
    標，仍須進一步查明，尚難因被告致電聯絡借牌事宜，遽認有何共同違反政府採
    購法之犯行。
  (二)即便如證人賴高文、陳淑琴在調查局調查、檢察官偵訊所證，附表所示太麻里鄉
    工程確有借牌、陪標之情形，至多亦僅能認丙○○確有向其他廠商借牌，以陪標
    方式標取如附表所示工程之行為，仍與被告有無共同違反政府採購法無關，是前
    開證人所證，仍無法為被告不利之證明。
  (三)本件丙○○確有借牌、陪標之行為，為其所自承，既有借牌、陪標之行為，自為
    或指示親友交叉填寫投標資料即無奇怪之處，又交叉填寫資料之結果，該資料之
    筆跡難免多組相符，是附表所示太麻里鄉工程之相關標單、退還押標金申請書，
    經法務部調查局鑑定筆跡結果，認各資料其中有多組筆跡相符，不足為奇，應係
  前開少數人交叉填寫投標資料當然之結果，僅可佐證確有借牌、陪標之行為，同
    無法為被告共同違反政府採購法之證明。
  (四)被告僅係以自有之挖土機（俗稱怪手），固定承包偉峻公司所標得太麻里鄉牽涉
    挖土機及模板之相關工程，並協助相關承包偉峻公司工程之工地看管等工作，上
    情業經被告、偉峻公司負責人甲○○、老闆娘蔡育姍等人分別供述在卷（參本院
    卷第二三一頁起），互核大致相符，所述自堪採信，是被告僅係單純向偉峻公司
    承包工程，並非該公司之經理人應堪認定。從而被告所辯在調查局誤認「經理」
    之意義，尚堪採信，自不得以其曾自承為偉峻公司經理人，遽認有何共同違反政
    府採購法之情形。
  (五)本件經對牽涉「被告傳話借牌」之各相關人員行交互詰問之結果，請被告借牌之
    丙○○係稱：當時僅向被告表示「借牌標工程」等語；偉峻公司職員林心瑜謂：
    被告打電話來表示「丙○○要借牌」等語；偉峻公司老闆娘蔡育姍稱：林心瑜有
    打電話跟我說「丙○○要借牌要蓋章」等語；偉峻公司負責人甲○○謂：我太太
    打電話來說「丙○○要借牌」等語（依序參本院卷第二二七頁、第二二九頁、第
    二三二頁、），前開證人所證大致相同，均證稱被告在過程中僅表示「丙○○要
    借牌」，至於借牌究係真實投標或僅虛偽陪標，聯絡過程並未有所表示，該等證
    述係經交互詰問所獲致，自有相當可信性。則被告調查局調查時所略稱：丙○○
    有表示借用偉峻公司牌僅係陪標等語；丙○○在檢察官偵訊時所略稱：借牌時都
    說我要作，牌借來後僅係陪標等語；甲○○在檢察官偵訊時略稱：丙○○借牌時
    有說是協商陪標等語，是否真實即非全無探究餘地，至少前開人等所供前後互有
    不合而有瑕疵，得否為被告犯罪之證明仍值商榷。本件被告代丙○○向偉峻公司
    借牌，究係用於真實投標，或用於虛偽陪標，圖使開標發生不正確結果，仍無法
    由被告、丙○○、甲○○前開調查局調查時、檢察官偵訊時之供述獲得證實，至
    為明確。
  (六)綜上所述，標單、投標資料、證人賴高文及陳淑琴之證言、調查局鑑定結果等，
    均僅能證明附表所示太麻里鄉工程確有不實陪標之情形。且被告對於經理人之意
    義既非清楚，即難以其答稱是否偉峻公司經理人一節，逕認有共同違反政府採購
    法之情形。再者，被告、丙○○、甲○○所述前後尚非一致，能否為被告不利之
    證明非全無疑問，是本件訴訟上之證明，應認尚難使一般人確信被告必有共同違
    反政府採購法之行為，揆諸前揭法文及最高法院判決意旨，自應本諸無罪推定原
    則，而為被告無罪之諭知。
據上論斷，應依刑事訴訟法第三百零一條第一項判決如主文。
本案經檢察官庚○○到庭執行職務
中      華      民      國      九十三      年      五    月    十九    日
                                  臺灣臺東地方法院刑事第二庭
                                    審判長法  官  蔡  勝  雄
                                          法  官  林  卉  聆
                                          法  官  鄭  峻  明
右正本證明與原本無異。
如不服本判決，應於判決送達後十日內向本院提出上訴狀。（須附繕本）
「切勿逕送上級法院」
                                          書記官  陳  美  鄉
中      華      民      國      九十三      年      五    月    十九    日
附表
┌──┬────┬──────┬─────────────────┬──┐
│編號│時    間│陪標公司    │工   程   名   稱                 │得標│
├──┼────┼──────┼─────────────────┼──┤
│一  │89.06.27│偉峻、勝威  │金針山道路改善工程                │盈盛│
├──┼────┼──────┼─────────────────┼──┤
│二  │89.06.27│新東錦、偉峻│金針山主線道路改善工程            │盈盛│
├──┼────┼──────┼─────────────────┼──┤
│三  │89.06.30│偉峻、翌伸  │三和村蓄水池工程                  │錦輝│
├──┼────┼──────┼─────────────────┼──┤
│四  │89.07.04│偉峻、新東錦│大王村蓄水池工程                  │盈盛│
├──┼────┼──────┼─────────────────┼──┤
│五  │89.07.07│偉峻、錦輝  │三和村蓄水池工程                  │盈盛│
├──┼────┼──────┼─────────────────┼──┤
│六  │89.07.07│東升、偉峻  │金崙村蓄水池工程                  │翌伸│
├──┼────┼──────┼─────────────────┼──┤
│七  │89.07.11│偉峻、新東錦│大王村金針山灌溉工程              │翌伸│
├──┼────┼──────┼─────────────────┼──┤
│八  │89.08.08│偉峻、新東錦│金崙段灌溉蓄水池工程              │盈盛│
└──┴────┴──────┴─────────────────┴──┘
